最高法院刑事判決　　　　　　　　九十六年度台非字第八六號
上　訴　人　最高法院檢察署檢察總長
被　　　告　甲○○
上列上訴人因被告偽造貨幣等罪定執行刑案件，對於台灣高等法
院中華民國九十五年六月十九日第二審確定裁定（九十五年度聲
字第八二七號），認為違法，提起非常上訴，本院判決如下：
    主  文
原裁定撤銷。
甲○○因偽造貨幣等五罪，所處如附表所示之刑，應執行有期徒
刑拾年貳月。
    理  由
非常上訴理由稱：「一、按定執行刑之裁定與科刑之確定判決有
同一效力，如有違背法令，自得提起非常上訴。又法律上屬於自
由裁量之事項，有其外部性界限及內部性界限，並非概無拘束。
依據法律之具體規定，法院應在其範圍內選擇為適當之裁判者，
為外部性界限；而法院為裁判時，應考量法律之目的及法律秩序
之理念所在者，為內部性界限，法院為裁判時，二者均不得有所
逾越，在數罪併罰，有二裁判以上，定其應執行之刑之案件，法
院所為刑之酌定，固屬自由裁量之事項，然仍應受前揭外部性界
限及內部性界限之拘束，貴院著有八十年台非字第四七三號判例
可資參照。二、查本件被告甲○○先後犯如原裁定附表所示偽造
貨幣等五罪確定；其中前三罪即上開附表所示公共危險、偽造貨
幣二罪所處之八月、四年、三年二月有期徒刑，業經台灣高等法
院於民國九十四年一月三日以九十四年度聲字第八號裁定應執行
有期徒刑五年七月，並於同年月十七日確定在案。嗣被告又犯前
揭附表所示後二罪之妨害自由、侵害墳墓屍體案件分別經判處有
期徒刑三年二月、一年八月確定。本件原審嗣依聲請，以被告所
犯前揭五罪合於數罪併罰定應執行刑之規定，而裁定定其應執行
之刑為有期徒刑十年六月，此有上述相關之判決、裁定、執行案
卷及被告刑案資料查註記錄表附卷可稽。從形式上觀察，原裁定
雖未逾越刑法第五十一條第五款所定法律之外部性界限，惟已重
於先前原法院就前三罪所定應執行有期徒刑五年七月，加計其後
被告所犯二罪經判處有期徒刑三年二月、一年八月所總和之十年
五月，而不利於被告，難謂與法律秩序之理念及法律目的之內部
性界限無違。揆諸上開說明，原裁定即有適用法則不當之違法。
案經確定，且於被告不利，爰依刑事訴訟法第四百四十一條、第
四百四十三條提起非常上訴，以資糾正及救濟」等語。
本院按法律上屬於自由裁量之事項，有其外部性界限及內部性界
限，並非概無拘束。依據法律之具體規定，法院應在其範圍選擇
為適當之裁判者，為外部性界限；而法院為裁判時，應考量法律
之目的及法律秩序之理念所在者，為內部性界限。法院為裁判時
，二者均不得有所踰越。在數罪併罰，有二裁判以上，定其應執
行刑之案件，法院所為刑之酌定，固屬自由裁量之事項，然仍應
受前揭外部性界限及內部性界限之拘束（本院八十年台非字第四
七三號判例要旨參照）。又數罪併罰有二裁判以上者，依（民國
九十四年二月二日修正前－下稱修正前）刑法第五十一條之規定
，定其應執行之刑，同法第五十三條定有明文。又宣告多數有期
徒刑者，於各刑中之最長期以上，各刑合併之刑期以下，定其刑
期，但不得逾二十年，亦為同法第五十一條第五款所明定。本件
被告甲○○所犯偽造貨幣等五罪，所處如附表所示之刑，分別經
台灣桃園地方法院及台灣高等法院判決確定，其中前三罪即附表
所示公共危險、偽造貨幣二罪所處之有期徒刑八月、四年、三年
二月，業經台灣高等法院於民國九十四年一月三日以九十四年度
聲字第八號裁定應執行有期徒刑五年七月，並於同年月十七日確
定在案。此有上述相關之判決、裁定及執行案卷附卷可稽，上述
五罪符合刑法第五十條數罪併罰之規定，應依刑法第五十一條定
其應執行之刑，而經檢察官聲請原法院裁定定其應執行刑，該院
九十五年度聲字第八二七號刑事裁定竟定其應執行刑為有期徒刑
十年六月，較附表前三罪即公共危險、偽造貨幣二罪等三罪已諭
知定應執行有期徒刑五年七月與另犯附表所示最後二罪之妨害自
由、侵害墳墓屍體案件分別經判處有期徒刑三年二月、一年八月
之加計總刑期十年五月為重，難謂與法律秩序之理念及法律目的
之內部性界限無違。案經確定，且於被告不利，非常上訴意旨執
以指摘，洵有理由，應由本院將原裁定撤銷，另行判決如主文第
二項所示，以資救濟。
據上論結，應依刑事訴訟法第四百四十七條第一項第一款但書；
刑法第五十三條、第五十一條第五款，判決如主文。
中　　華　　民　　國　九十六　年　　四　　月　 二十 　日
                      最高法院刑事第五庭
                          審判長法官  林　增　福
                                法官  邵　燕　玲
                                法官  張　清　埤
                                法官  陳　世　雄
                                法官  蔡　國　在
      本件正本證明與原本無異
                                      書  記  官
中　　華　　民　　國　九十六　年　　四　　月　　　　　日
                                                    Ａ
┌─────┬──────┬──────┬──────┬───────┬──────┐
│罪　　名  │公共危險    │偽造貨幣    │偽造貨幣    │妨害自由      │侵害墳墓屍體│
├─────┼──────┼──────┼──────┼───────┼──────┤
│宣　告　刑│有期徒刑８月│有期徒刑４年│有期徒刑３年│有期徒刑３年２│有期徒刑１年│
│          │            │            │２月        │月            │８月        │
├─────┼──────┼──────┼──────┼───────┼──────┤
│犯罪日期  │90年12月27日│90年8月間至 │90年8月間至 │90年2月20日至 │90年2月24日 │
│          │            │90年10月3日 │90年10月3日 │90年2月24日   │　　　　　  │
├─────┼──────┼──────┼──────┼───────┼──────┤
│偵查（自訴│台灣桃園地方│台灣士林地方│士林地檢90年│桃園地檢92年度│桃園地檢92年│
│）機關年度│法院檢察署（│法院檢察署（│度偵字第9937│偵字第2426號  │度偵字第2426│
│案號      │下稱桃園地檢│下稱士林地檢│號          │              │號          │
│          │）91年度偵字│）90年度偵字│            │              │            │
│          │第4353號    │第9937號等  │            │              │            │
├──┬──┼──────┼──────┼──────┼───────┼──────┤
│    │法院│台灣桃園地方│台灣高等法院│台灣高院    │台灣高院      │台灣高院    │
│    │    │法院（下稱桃│（下稱台灣高│            │              │            │
│    │    │園地院）    │院）        │            │              │            │
│最後├──┼──────┼──────┼──────┼───────┼──────┤
│事實│案號│91年度交訴字│91年度上訴字│91年度上訴字│94年度上訴字第│94年度上訴字│
│審  │    │第109號     │第3168號    │第3168號    │3923號        │第3923號    │
│    ├──┼──────┼──────┼──────┼───────┼──────┤
│    │判決│91年12月17日│92年5月13日 │92年5月13日 │95年1月11日   │95年1月11日 │
│    │日期│            │            │            │              │            │
├──┼──┼──────┼──────┼──────┼───────┼──────┤
│    │法院│桃園地院    │台灣高院    │台灣高院    │台灣高院      │台灣高院    │
│確定├──┼──────┼──────┼──────┼───────┼──────┤
│判決│案號│91年度交訴字│91年度上訴字│91年度上訴字│94年度上訴字第│94年度上訴字│
│    │    │第109號     │第3168號    │第3168號    │3923號        │第3923號    │
│    ├──┼──────┼──────┼──────┼───────┼──────┤
│    │判決│92年3月14日 │92年6月19日 │92年6月19日 │95年2月3日    │94年7月25日 │
│    │確定│            │            │            │              │            │
│    │日期│            │            │            │              │            │
├──┴──┼──────┼──────┼──────┼───────┼──────┤
│備　　　註│桃園地檢92年│桃園地檢92年│桃園地檢92年│桃園地檢95年度│桃園地檢95年│
│          │度執字第2854│度執助字第85│度執助字第85│執字第1463號  │度執字第1463│
│          │號          │7號         │7號         │              │號          │
└─────┴──────┴──────┴──────┴───────┴──────┘
